臺灣高等法院刑事判決　　　　　　　　 94年度上易字第546號
上　訴　人　臺灣新竹地方法院檢察署檢察官
被　　　告　辰○○
上列上訴人因被告賭博案件，不服臺灣新竹地方法院93年度易字
第576號，中華民國93年11月23 日第一審判決（聲請簡易判決處
刑案號：臺灣新竹地方法院檢察署92年度偵字第3302號、第3606
號），提起上訴，本院判決如下：
    主  文
原判決關於辰○○部分撤銷。
辰○○共同以賭博為常業，處有期徒刑月，如易科罰金，以
佰元折算壹日，緩刑貳年，緩刑期內付保護管束。
扣案如附表一、二所示之物，均沒收。
    事  實
一、緣巳○○（已結）自民國（下同）八十九年十一月十二日起
    ，在新竹市○○路一０六號公眾得出入之場所開設「大眾小
    鋼珠店」，擔任實際負責人，擺設小鋼珠之賭博性電子遊戲
    機一百零一台（含ＩＣ板一百零一片），與不特定之顧客賭
    博財物，倚恃從中牟取收益營生，以之為常業，並分別自開
    店營業起，先後各以月薪新台幣（下同）三萬餘元至五萬元
    不等之代價，雇用與之同具有犯意聯絡之Ｃ○○（已結）擔
    任店內現場負責人，辰○○、癸○○（已結）、Ｂ○○（已
    結）、Ｄ○○（已結）、玄○○（已結）、庚○○（已結）
    、Ｅ○○（已結）、戊○○（已結）、乙○○（已結）、丙○○（已結）、亥○○（已結）、Ｆ○○（已結）、丁○○
    （已結）、酉○○（已結）、地○○（已結）等十五人擔任
    早、晚班店員，從事接待賭客、兌換代幣、遊戲卡之工作，
    復自開店營業起，以月薪三萬餘元之代價，雇用亦與之同具
    犯意聯絡之謝璟進（由原審通緝中）以在店外騎乘機車之方
    式，機動的與賭客兌換賭金。辰○○與巳○○、Ｃ○○、癸○○、Ｂ○○、Ｄ○○、玄○○、庚○○、Ｅ○○、戊○○
    、乙○○、丙○○、亥○○、Ｆ○○、丁○○、酉○○、地
    ○○等共同基於常業賭博之犯意聯絡，以上開賭博性電動遊
    戲機與不特定之賭客及周秀芬（另經臺灣新竹地方法院檢察
    署檢察官為職權不起訴處分確定）賭博財物，賭博方式係以
    現金為賭資，向櫃台員工兌換代幣，五百元或一千元之現金
    可向店員換得代幣五十枚或一百枚，賭客將代幣投入小鋼珠
    機台內，獲得連線時，鋼珠會由輸送帶沿機台落下，每贏得
    二千七百顆鋼珠可向店員換取遊戲卡一張，每張遊戲卡上記
    載分數為一百分，具有一千元之現金價值，即可兌換一千元
    現金，如未押中，則所投入之代幣即由小鋼珠機台沒入，賭
    資則歸由巳○○贏取，辰○○等均恃此維生牟取收益，並以
    之為常業。嗣新竹市警察局第一分局接獲民眾檢舉，佈線初
    步了解後，報請臺灣新竹地方法院檢察署檢察官指揮偵辦，
    並經檢察官指揮警員密集監控該小鋼珠店，迄於九十二年六
    月二十四日上午九時許起，周秀芳、未○○、丑○○、蔡彰
    一（業於九十三年一月二十九日死亡，另經原審為公訴不受
    理判決確定）、辛○○、宇○○、戌○○○、甲○○、黃○○、Ａ○○、宙○○、申○○、卯○○、壬○○、午○○、
    天○○、寅○○、王嘉惠、己○○、子○○、松岡清隆等人
    陸續進入小鋼珠店內把玩小鋼珠（其中未○○、丑○○、辛○○、宇○○、戌○○○、甲○○、黃○○、Ａ○○、宙○○、申○○、卯○○、壬○○、午○○、天○○、寅○○、
    王嘉惠、己○○、子○○、松岡清隆等十九人經本院判決無
    罪確定）。王炳丘（經原審判處罰金三千元確定）則進入該
    小鋼珠店內賭博財物。周秀芳於同日下午六時許把玩賭博完
    畢，將贏得之鋼珠向店員換取五張遊戲卡，復表示不想再玩
    ，將該五張遊戲卡交付店員，經店員告知出店門後會有人與
    其接洽，周秀芳即步出店外，抵達新竹市○○路三０八巷口
    等候，謝璟進隨即騎乘車牌號碼ＨＳＹ─七四０號之重型機
    車駛近身旁，並將千元紙鈔五張交給周秀芳放入皮包內，經
    監控警員尾隨周秀芳至新竹市○○路「大遠東百貨公司」附
    近，將其逮捕，並移送檢察官偵訊，周秀芳乃全盤供出賭博
    過程，並當庭交出賭金五千元，臺灣新竹地方法院檢察署檢
    察官立即指揮監控警員，持搜索票前往上開小鋼珠店蒐證，
    當場查獲前揭巳○○等十七名負責人及員工、未○○等二十
    一名，並扣得巳○○所有如附表一所示電動賭博機具及在兌
    換籌碼處之財物、如附表二所示供犯前開賭博犯罪所用之物
    ，或為因前開賭博犯罪所得之物。
二、案經新竹市警察局第一分局報請臺灣新竹地方法院檢察署檢
    察官偵查起訴。
    理  由
一、上揭被告辰○○與巳○○、Ｃ○○、癸○○、Ｂ○○、Ｄ○○、玄○○、庚○○、Ｅ○○、戊○○、乙○○、丙○○、
    亥○○、丁○○、酉○○、地○○、Ｆ○○等人，在公眾得
    出入之「大眾小鋼珠店」，與不特定之顧客賭博財物，倚恃
    從中牟取收益營生，並以之為常業之事實，業據被告辰○○
    於偵查中坦承不諱，而前揭同案被告巳○○等十六人亦分別
    於偵查中、原審或本院準備程序時自承甚明，且據證人周秀
    芳證述綦詳，並有營利事業登記證影本、新竹市政府電子遊
    戲營業級別證影本各一紙、新竹市警察局第一分局警員探訪
    報告二份、蒐證照片二十六張、西門派出所代保管條一紙、
    第一分局查獲大眾會館小鋼珠遊藝場涉嫌賭博電玩案現場照
    片五十九張等件在卷可稽，復有如附表一、二所示之物扣案
    足資佐證，被告辰○○及被告巳○○等人前開自白核與事實
    相符，堪予採信，事證明確，至於被告巳○○、Ｃ○○、癸○○、Ｂ○○、庚○○、戊○○、丙○○、亥○○、酉○○
    、地○○於本院審理時，翻異前詞，改稱渠等不認識謝璟進
    ，謝璟進非該店員工，該店亦未提供與賭客兌換賭金之服務
    云云，然查被告巳○○先於偵查中自承：謝璟進係伊朋友，
    伊從八十九年間經營上開小鋼珠店起即與謝璟進合作，伊每
    天在北大路加油站附近或西大路、中山路口處一次拿三萬元
    、五萬元予謝璟進，由謝璟進與賭客兌換賭金等語（見偵查
    卷(一)第四八頁、四九頁），復於原審陳稱：當賭客玩中大獎
    時，會向渠等兌換賭金；又謝璟進係伊朋友，伊自八十九年
    十一月十二日開設「大眾小鋼珠店」起，即以一個月約三萬
    元之薪資僱用謝璟進等語（見原審卷(一)第一六四頁、第二０
    四頁），而被告Ｃ○○、癸○○、Ｂ○○、庚○○、戊○○
    、丙○○、亥○○、酉○○、地○○等人，亦於原審自承確
    有前揭賭博事實（見原審卷(一)第一六四頁至第一六六頁），
    被告等前揭辯詞，與事實不符，洵無足採。綜上，被告辰○○與巳○○、Ｃ○○、癸○○、Ｂ○○、Ｄ○○、玄○○、
    庚○○、Ｅ○○、戊○○、乙○○、丙○○、亥○○、丁○○、酉○○、地○○、Ｆ○○等人共犯常業賭博之犯行，堪
    以認定。
二、按刑法上所謂常業犯，係指反覆以同種類行為為目的之社會
    活動之職業性犯罪而言，至於犯罪所得之多寡，是否恃此犯
    罪為唯一之謀生職業，則非所問，縱令兼有其他職業，仍無
    礙於該常業犯罪之成立（最高法院八十五年臺上字第五一０
    號判例意旨參照）。本件被告巳○○為「大眾小鋼珠店」之
    實際負責人，擺設賭博性電動遊戲機多達一百零一台（含Ｉ
    Ｃ板一百零一片），且所雇請之店員則有近二十人之多，可
    見經營規模不小，又其經營已二載餘之久，被告巳○○顯有
    恃此經營所得維生，並以之為常業無訛；又被告辰○○與Ｃ
    ○○、癸○○、Ｂ○○、Ｄ○○、玄○○、庚○○、Ｅ○○
    、戊○○、乙○○、丙○○、亥○○、Ｆ○○、丁○○、酉
    ○○、地○○等人均分別以月薪三萬餘元至五萬元不等之代
    價，受僱於被告巳○○，分別擔任現場負責人及早、晚班店
    員之工作，業據渠等供承在卷（見偵查卷卷(一)第四十五頁、
    第四十九頁；本院卷(二)第十八頁至第十九頁），足見渠等亦
    係以薪資所得供渠等生活之資，顯亦均係以此為常業甚明。
    核被告辰○○所為，係犯刑法第二百六十七條之常業賭博罪
    ，其與被告巳○○、Ｃ○○、癸○○、Ｂ○○、Ｄ○○、玄
    ○○、庚○○、Ｅ○○、戊○○、乙○○、丙○○、亥○○
    、Ｆ○○、丁○○、酉○○、地○○及共犯謝璟進間，有犯
    意連絡及行為分擔，為共同正犯。
三、原審以被告辰○○罪證明確，予以論罪科刑，固非無見。惟
    查：扣案如附表二編號二十一所示之八十萬元現金，係於該
    小鋼珠店辦公室保險箱內查獲，為同案被告巳○○所有，業
    據同案被告巳○○自承在案，其雖辯稱：該筆款項並非店內
    賭博週轉資金，而係向案外人曾文宏所借之購屋款云云。證
    人曾文宏於偵查中亦附和其說（偵查卷(一)第一０二頁、第一
    ０三頁），但查被告巳○○於本院自承購屋部分尚未簽約（
    本院卷(二)第六十一頁），亦未提出購屋相關之資料以供審酌
    ，其有否購屋，已有疑議，而證人曾文宏於偵查中證稱：直
    接自家中拿出現金八十萬元借予被告巳○○，並未簽立借據
    （同上偵查卷第一○二頁），亦與一般人理財及借貸之方式
    不同。況觀諸查獲現場照片（見偵卷卷(二)第二八七頁至第二
    九０頁），該筆八十萬元現款與被告巳○○所自承供賭博犯
    罪所用、所得財物，如附表二編號二十之十八萬零四百元，
    同置放於同一辦公室之保險箱內，而前揭十八萬零四百元，
    分置保險箱一、三層，該筆八十萬元現款放於保險箱最底層
    ，其等均係分疊以橡皮筋圈綁之方式，裝置於塑膠箱內，是
    被告巳○○圈綁及裝置前開現金方式並無二致，倘八十萬元
    現款果如被告巳○○所述，係向曾文宏所借，則何以裝置及
    圈綁前開現金之方式均相同，被告巳○○此部分辯解，不足
    採信。復參諸被告巳○○所經營之「大眾小鋼珠店」，擺設
    之賭博性電動遊戲機多達一百零一台（含ＩＣ板一百零一片
    ），且所雇請之店員則有近二十人之多，顯見規模龐大，上
    開附表二編號二十一所示之八十萬元現金，應為供賭博犯罪
    所用之物，或為因賭博所得之物，原判決未諭知沒收，自有
    未合。檢察官上訴執此指摘原判決不當，為有理由，應由本
    院將原判決關於辰○○部分予以撤銷改判。爰審酌被告辰○○受僱擔任早、晚班店員之職務，僅賺取數萬元不等之薪資
    ，參與程度尚非甚深，並其犯罪目的係為得利、犯罪手段、
    所生損害、獲取之利益，及其犯後坦承犯行，尚具悔意，以
    及檢察官之求刑等一切情狀，量處有期徒刑三月，並諭知易
    科罰金之折算標準。被告辰○○前未曾受有期徒刑以上刑之
    宣告，此均有本院被告全國前案紀錄表及臺灣地方法院檢察
    署刑案資料查註紀錄表在卷可稽，素行良好，其係偶發初犯
    ，且均為謀生計受雇於人，藉此賺取薪資維生，堪認被告經
    此刑之追訴審判程序，當知所謹慎，無再犯之虞，本院認為
    對被告所宣告之刑，以暫不執行為適當，爰併宣告緩刑二年
    ，以勵自新，惟為使其於緩刑期內知所警惕，不致再犯，並
    習得正確之法律觀念，爰並宣告緩刑期內付保護管束，以觀
    後效。另檢察官起訴雖具體求處被告辰○○有期徒刑四月，
    且勿予緩刑之宣告。惟查，被告辰○○前未曾受有期徒刑以
    上刑之宣告，素行尚佳等情，亦如前述，是其依法本即符合
    宣告緩刑之要件，況被告係為謀生計而受雇於人，藉此賺取
    薪資維生，堪認經此罪刑之宣告，爾後當已知所警愓，諒無
    再犯之虞，爰仍併予諭知緩刑之宣告，以啟自新，併予敘明
    。
四、扣案如附表一所示之物，或為當場賭博之器具或為在兌換籌
    碼處之財物，均應依刑法第二百六十六條第二項之規定，不
    問屬於犯人與否，均沒收之。又扣案如附表二所示之物，均
    屬被告巳○○所有，並或為供賭博犯罪所用之物，或為因賭
    博犯罪所得之物，其中附表二編號二十一部分，詳如前述，
    其餘部分，業據被告巳○○供明在卷，均應分別依刑法第三
    十八條第一項第二款、第三款之規定沒收。至扣案如附表三
    編號一至五所示之物，雖為被告巳○○所有，惟尚難證明與
    本案賭博犯行有何關聯，非直接供本件犯罪所用或所得之物
    ，又非違禁物，爰不予宣告沒收之，附予敘明。
五、被告辰○○合法傳喚，無正當理由不到庭，爰不待其陳述逕
    行判決。
據上論斷，應依刑事訴訟法第三百六十九條第一項前段、第三百
六十四條、第三百七十一條、第二百九十九條第一項前段，刑法
第二十八條、第二百六十七條、第四十一條第一項前段、第七十
四條第一款、第九十三條第一項、第二百六十六條第二項、第三
十八條第一項第二款、第三款，罰金罰鍰提高標準條例第一項前
段、第二條，判決如主文。
本案經檢察官呂光華到庭執行職務。
中　　華　　民　　國　　94　　年　　8　　月　　12 　　日
　　　　　　    　刑事第二十庭審判長法　官  陳貽男
　　　　　　　　　　　　　　　　　  法　官  許仕楓
　　　　　　　　　　　　　　　　　  法　官  李世貴
以上正本證明與原本無異。
不得上訴。
                                    書記官  魏汝萍
中　　華　　民　　國　　94　　年　　8　　月　　12 　　日
附錄：本案論罪科刑法條全文
  刑法第二百六十七條
    以賭博為常業者，處二年以下有期徒刑，得併科一千元以下
    罰金。
附表一：
┌──┬───────┬───┬─────┬───────┬──────┐
│編號│物  品  名  稱│數  量│所  有  人│沒  收  依  據│備    註    │
├──┼───────┼───┼─────┼───────┼──────┤
│ 一 │小鋼珠機檯    │一百零│巳○○即大│刑法第二百六十│含ＩＣ板一百│
│    │              │一台　│眾小鋼珠店│六條第二項前段│零一片　    │
│    │              │      │　　      │              │            │
│    │              │      │          │              │            │
├──┼───────┼───┼─────┼───────┼──────┤
│ 二 │現金          │五萬九│同前      │刑法第二百六十│在兌換籌碼處│
│    │              │千四百│          │六條第二項後段│抽屜扣得    │
│    │              │十五元│          │              │            │
└──┴───────┴───┴─────┴───────┴──────┘
附表二：
┌──┬───────┬───┬─────┬───────┬──────┐
│編號│物  品  名  稱│數  量│所  有  人│沒  收  依  據│備    註    │
├──┼───────┼───┼─────┼───────┼──────┤
│ 一 │代幣          │六千二│巳○○即大│刑法第三十八條│（公訴人誤載│
│    │              │百十枚│眾小鋼珠店│第一項第二款  │為七千零十枚│
│    │              │　    │　　      │              │）          │
│    │              │      │          │              │            │
├──┼───────┼───┼─────┼───────┼──────┤
│ 二 │代幣卡        │一千三│同前      │同前          │（公訴人誤載│
│    │              │百三十│          │              │為五千三百三│
│    │              │八張  │          │              │十八張）    │
├──┼───────┼───┼─────┼───────┼──────┤
│ 三 │寄放代幣卡    │八百八│同前      │同前          │            │
│    │              │十張  │          │              │            │
├──┼───────┼───┼─────┼───────┼──────┤
│ 四 │鋼珠單        │二百六│同前      │同前          │            │
│    │              │十一張│          │              │            │
├──┼───────┼───┼─────┼───────┼──────┤
│ 五 │中區別牌    │二張　│同前      │同前          │            │
├──┼───────┼───┼─────┼───────┼──────┤
│ 六 │結帳明細表    │二張　│同前      │同前          │            │
├──┼───────┼───┼─────┼───────┼──────┤
│ 七 │收入支出統計表│一張　│同前      │同前          │            │
├──┼───────┼───┼─────┼───────┼──────┤
│ 八 │監視器　　    │一個　│同前      │同前          │            │
├──┼───────┼───┼─────┼───────┼──────┤
│ 九 │監視器鏡頭    │十一只│同前      │同前          │            │
├──┼───────┼───┼─────┼───────┼──────┤
│ 十 │鐵門門禁卡    │十張　│同前      │同前          │            │
├──┼───────┼───┼─────┼───────┼──────┤
│十一│員工名冊　    │一張　│同前      │同前          │            │
├──┼───────┼───┼─────┼───────┼──────┤
│十二│員工打卡單    │十九張│同前      │同前          │            │
├──┼───────┼───┼─────┼───────┼──────┤
│十三│來賓登記簿    │一本　│同前      │同前          │            │
├──┼───────┼───┼─────┼───────┼──────┤
│十四│錄影帶　　    │四十五│同前      │同前          │            │
│    │              │捲    │          │              │            │
├──┼───────┼───┼─────┼───────┼──────┤
│十五│監視器螢幕    │十八台│同前      │同前          │編號十五至十│
│    │              │      │          │              │九由西門派出│
│    │              │      │          │              │所代保管。  │
├──┼───────┼───┼─────┼───────┼──────┤
│十六│點珠機　      │二台  │同前      │同前          │            │
├──┼───────┼───┼─────┼───────┼──────┤
│十七│錄影機　　　  │六台　│同前      │同前          │（公訴人誤載│
│    │              │      │          │              │為一台）    │
├──┼───────┼───┼─────┼───────┼──────┤
│十八│螢幕切換器    │二台　│同前      │同前          │            │
├──┼───────┼───┼─────┼───────┼──────┤
│十九│電腦主機　    │一台　│同前      │同前          │            │
├──┼───────┼───┼─────┼───────┼──────┤
│二十│現金          │十八萬│同前      │刑法第三十八條│　　　　　　│
│    │              │零四百│          │第一項第二款、│  　　　　  │
│    │              │元    │          │第三款        │            │
├──┼───────┼───┼─────┼───────┼──────┤
│二十│現金          │八十萬│同前      │刑法第三十八條│            │
│一  │              │元　  │          │第一項第二款、│            │
│    │              │      │          │第三款        │　　        │
└──┴───────┴───┴─────┴───────┴──────┘
附表三：
┌──┬───────┬───┬─────┬──────────────┐
│編號│物  品  名  稱│數  量│所  有  人│備　　　　　　　　　　　　註│
├──┼───────┼───┼─────┼──────────────┤
│ 一 │員工休假表    │六張　│巳○○即大│　　　　　　　　　　　　　  │
│    │              │　　  │眾小鋼珠店│　　　　　　　　　　　      │
├──┼───────┼───┼─────┼──────────────┤
│ 二 │電話聯絡單    │三張　│巳○○即大│　　　　　　　　　　　　　  │
│    │              │　　  │眾小鋼珠店│　　　　　　　　　　　      │
├──┼───────┼───┼─────┼──────────────┤
│ 三 │營利事業登記證│一張　│巳○○即大│　　　　　　　　　　　　　  │
│    │影本          │　　  │眾小鋼珠店│　　　　　　　　　　　      │
├──┼───────┼───┼─────┼──────────────┤
│ 四 │新竹市政府電子│一張　│巳○○即大│　　　　　　　　　　　　　  │
│    │遊戲營業級別證│　　  │眾小鋼珠店│　　　　　　　　　　　      │
│    │影本          │      │          │                            │
├──┼───────┼───┼─────┼──────────────┤
│ 五 │筆記本        │一本  │巳○○    │　　　　　　　　　　　　　  │
└──┴───────┴───┴─────┴──────────────┘
